【裁判字號】    98,簡上,1210
【裁判日期】    981229
【裁判案由】    詐欺
【裁判全文】
臺灣板橋地方法院刑事判決            98年度簡上字第1210號
上  訴  人
即  被  告  乙○○
上列上訴人因被告詐欺案件，不服本院中華民國九十八年八月二
十五日九十八年度簡字第六五九一號第一審刑事簡易判決（聲請
簡易處刑案號：臺灣板橋地方法院檢察署九十七年度偵字第二二
一八六號、九十八年度偵字第一二三○一號），提起上訴，本院
管轄第二審之合議庭判決如下：
    主  文
原判決撤銷。
乙○○共同犯詐欺取財罪，處有期徒刑肆月，如易科罰金，以新
臺幣壹仟元折算壹日；又共同犯詐欺取財未遂罪，處有期徒刑貳
月，如易科罰金，以新臺幣壹仟元折算壹日；應執行有期徒刑伍
月，如易科罰金，以新臺幣壹仟元折算壹日。
    事  實
一、乙○○依一般社會通常經驗，本可預見不詳之人要求進行不
    明金錢提領、轉帳行為，可能係犯罪集團收取詐得款項之手
    段，竟以不確定故意，與該不詳之人基於意圖為自己或他人
    不法所有之詐欺犯意聯絡，於民國九十六年十二月間，將其
    所開立之臺北富邦銀行雙和分行帳號0000000000
    00號帳號提供予年籍姓名不詳自稱「陳小姐」之人，並允
    諾將上開帳號收得款項，再匯往「陳小姐」指定之賴東榮所
    開立之大陸工商銀行帳號000000000000000
    0000號帳戶內。(一)嗣於九十七年三月間，詐欺集團人員
    基於詐欺犯意，在網路刊登販售手機之不實訊息，致林囿辰
    陷於錯誤，而依詐騙集團人員指示於九十七年三月十一日匯
    款新臺幣（下同）五千元及一萬元至乙○○上開帳戶內，乙
    ○○並於同日匯款五千元至賴東榮上開帳戶內。(二)復於九十
    七年五月二十二日甲○○上網連結奇摩購物網，見詐騙集團
    成員所刊登販賣三洋冰箱之不實訊息，亦陷於錯誤而下標購
    買，並於九十七年五月二十三日依詐騙集團成員匯款六千元
    至乙○○上開帳戶，惟甲○○將匯款銀行之分行誤植為中和
    分行，未完成匯款手續而未遂，乙○○亦因此而未將六千元
    匯至賴東榮上開帳戶內。嗣甲○○未收到商品察覺有異報警
    處理，始循線查獲上情。
二、案經臺北縣政府警察局中和分局報告臺灣板橋地方法院檢察
    署檢察官及臺北縣政府警察局新店分局報告臺灣臺北地方法
    院檢察署呈請臺灣高等法院檢察署檢察長令轉臺灣板橋地方
    法院檢察署檢察官偵查後向本院聲請以簡易判決處刑。
    理  由
一、訊據被告乙○○固不否認將上開帳戶帳號提供年籍不詳之「
    陳小姐」使用，並允諾將匯至上開帳戶內之金錢匯至「陳小
    姐」所指定之帳戶等行為。惟矢口否認有何詐欺犯行，辯稱
    ：伊在大陸從事旅遊業，於九十六年十二月間伊在大陸，因
    有位姓名年籍不詳自稱「陳小姐」之人從事服飾業，要將台
    幣換成人民幣，而向伊借用上開帳號，聲稱要匯錢至伊的戶
    頭，請伊再匯到她客人的大陸銀行戶頭，伊因為大家都是台
    灣人，所以就幫她忙，由陳小姐先將款項匯至伊帳戶，伊再
    依「陳小姐」指示將匯入款項轉匯至指定之帳戶，九十七年
    三月十一日匯入一萬五千元之後，在九十七年四月二十五日
    一次提領四萬八千元是因為伊自己做生意，所以有時候需要
    用錢，伊就會把錢領出來，也有時候伊的朋友因為資金的往
    來也會將錢匯入伊的帳戶，伊就把自己需要的部分領出來用
    ，因為伊不知道林囿辰匯款的一萬五千元有犯罪的成份在，
    所以伊就把它當作自己的錢領出來，那是換錢的動作，且伊
    認為那是伊正當的所得，伊也沒有拿到什麼好處，警詢中所
    稱的一％就只是一般銀行會收的手續費，因為伊要付給銀行
    ，伊會這樣做，都是因為客戶的需要，即使那是違法的，伊
    是作服務業的，不能得罪客人，要廣結善緣，起訴書所載的
    「陳小姐」當時自稱是伊的客戶介紹的，「陳小姐」找伊幫
    忙匯款時，伊心想金額不大，因此同意，後來是因為伊對陳
    小姐報錯銀行，導致陳小姐對甲○○也報錯銀行，如果伊是
    詐欺集團成員，伊應該不會報錯，以致甲○○因為匯不進伊
    的帳戶，所以產生疑心，知悉自己已經被詐欺集團盯上了，
    才會去報案，伊否認犯行云云。惟查：
  (1)被告上揭犯罪事實，有證人林囿辰於偵查中之證述、被害人
    甲○○於警詢時之供述、報案紀錄、被告所開立之上開帳戶
    之存摺影本1 份、對帳單、匯款資料（回條聯、轉帳支出傳
    票、匯款申請書）、被告入出境資料可佐（雙方當事人就上
    開證據資料均同意作為證據，本院經核並無不適當之證據存
    在，認為得作為證據）。
  (2)被告雖以上情辯解，然查金融機構存款帳戶，事關存戶個人
    財產權益之保障，除非本人或與本人具密切之關係者，難認
    有何理由可允許不熟識之人自由使用私人之存款帳戶，一般
    人亦有防止被他人冒用之認知，且近來詐欺集團犯案猖獗，
    每每利用人頭帳戶為犯罪工具，若任意將自己帳戶之相關物
    件資料提供或出借不明人士使用，將有遭他人作為詐欺、恐
    嚇取財犯罪時，非正當資金進出之用之不法用途，此情當為
    具有社會生活經驗之成年人所得認識，況自政府開放金融業
    申請設立以來，金融機構大量增加，使一般人申請存款帳戶
    極為容易、便利，除非為充作犯罪使用時隱藏開戶者身分逃
    避追查，否則實無向他人蒐集金融機構帳戶之必要。被告自
    稱在大陸從事旅遊業，顯係智識程度正常之成年人，而身為
    服務業者，社會經驗、對人情世故之瞭解更應優於一般民眾
    ，且自稱經常與友人有資金往來，對金融操作之實務並不陌
    生，提供上開帳號予不相識之「陳小姐」時，自應具有相當
    之常識，對向其借用帳戶之人，既身為台灣人，復於大陸地
    區經商，竟未於兩地自己開立帳戶，反需使用他人金融機構
    帳戶轉帳，亦不要求付款者直接匯款、收款者直接出示帳戶
    等明顯異常舉措，難以諉稱毫無懷疑，亦無從以「不能得罪
    客人，要廣結善緣」云云諉責。因之，被告任意將其所有上
    開帳號提供予不相識之他人使用，對該該人將可能以該帳戶
    供作詐欺取財之非法用途乙節，應有所預見，竟不違背其本
    意，仍提供其所有上開帳號予他人使用，是被告對參與詐欺
    犯行之不確定故意，已可認定。至被告辯稱因伊對「陳小姐
    」報錯帳號，致「陳小姐」對甲○○也報錯銀行而犯行敗露
    ，顯示伊並非詐欺集團成員云云，然被告於對林囿辰部分犯
    行中，並未報錯帳號，且被告自稱因疏忽而報錯帳號乙節，
    與被告是否具有上開不確定故意並無關連性，自無從據此為
    對被告有利認定之佐證，附此指明。
  (3)被告將上開臺北富邦銀行雙和分行帳戶帳號提供予年籍不詳
    之「陳小姐」及其所屬之詐騙集團使用，然仍自行管領該帳
    戶，嗣後並自行提領匯入上開帳戶內之犯罪所得，顯然已屬
    實行「取財」之詐欺取財罪構成要件行為。聲請意旨認被告
    所為係犯罪構成要件以外之行為，即有誤會，應予指明。
  (4)綜據上述，被告前揭所辯，無從建立合理懷疑而推翻前揭積
    極證據，本案事證明確，被告犯行已堪認定，自應依法論科
    。
二、核被告所為，係犯刑法第三百三十九條第一項之詐欺取財既
    遂罪及同條第三項、第一項之詐欺取財未遂罪。被告所犯上
    開二罪犯意各別，行為互殊，應分論併罰。被告事實欄(二)之
    部分犯行，係已著手於詐欺之犯行而未遂，核被告此部分所
    為，尚未構成實害，與既遂犯之危害有別，爰依刑法第二十
    五條第二項之規定，按既遂犯之刑減輕之。被告與「陳小姐
    」及其所屬之詐欺集團間就上開犯行有犯意聯絡及行為分擔
    ，為共同正犯。檢察官聲請簡易判決處刑意旨暨原審判決認
    被告係犯刑法第三十條、第三百三十九條之幫助詐欺取財罪
    ，並因此認為被告僅有一提供帳戶之幫助犯行，而依想像競
    合犯論以一罪，容有未洽，已如前述，然起訴基本社會事實
    同一，且均已敘明於聲請書犯罪事實欄內，爰變更起訴法條
    為刑法第二十八條、第三百三十九條第一項、第三項之共同
    詐欺取財既遂罪及共同詐欺取財未遂罪審理之。原判決論以
    被告刑法第三十條、第三百三十九條之幫助詐欺取財罪，尚
    有未合，被告提起上訴指摘原判決不當，雖無理由，惟原判
    決既有上開違誤，自應由本院合議庭予以撤銷改判，且本件
    上訴因有刑事訴訟法第三百七十條但書之情形，自無不利益
    變更禁止原則之適用。爰審酌被告為謀自身人際、商業關係
    拓展，置金融交易安全、他人財產權不顧，率持自己帳戶參
    與詐欺集團犯行，造成被害人損失及不便，助長不法份子財
    產犯罪風氣，對社會信賴及和諧造成負面影響，所生危害非
    輕，犯後於警詢、偵查均否認犯行，迄本院審理時再詳細解
    釋其行為涉犯法律關係，猶否認犯行之態度，顯示並無悔改
    之意，本院因此認為，被告固無據實陳述之義務，然其顯然
    缺乏為自己行為負責之觀念，自應施以相當之刑罰，以謀收
    警惕、矯治之效，兼衡其參與犯行之程度、犯罪動機之惡性
    尚非甚重，對被害人造成之損失、詐得金額等一切情狀，分
    別量處如主文所示之刑，諭知易科罰金折算標準，並定其應
    執行之刑，以示懲儆。
據上論斷，應依刑事訴訟法第455條之1第1項、第3項、第364條
、第369 條第1 項前段、第370 條但書、第299 條第1 項前段，
刑法第339條第1項、第3項，第25條、第28條、第41條第1項前段
、第51條第5項，刑法施行法第1條之1，判決如主文。
本案經檢察官楊承翰到庭執行職務。
中    華    民    國    98    年    12    月    29    日
                  刑事第三庭  審判長法  官  王屏夏
                                    法  官  蘇揚旭
                                    法  官  王偉光
上列正本證明與原本無異。
不得上訴。
                                    書記官  陳宥伶
中    華    民    國    98    年    12    月    30    日
附錄本案論罪科刑法條全文：
中華民國刑法第三百三十九條
（普通詐欺罪）
意圖為自己或第三人不法之所有，以詐術使人將本人或第三人之
物交付者，處五年以下有期徒刑、拘役或科或併科一千元以下罰
金。
以前項方法得財產上不法之利益或使第三人得之者，亦同。
前二項之未遂犯罰之。

司法院資訊處製作；財團法人民間司法改革基金會備份。
